臺灣屏東地方法院刑事判決　　　　　　　99年度訴字第1081號
公　訴　人　臺灣屏東地方法院檢察署檢察官
被　　　告　朱淵明
上列被告因違反毒品危害防制條例案件，經檢察官提起公訴（99
年度毒偵字第1509號），被告於本院準備程序中就被訴事實為有
罪之陳述，經本院合議庭裁定由受命法官獨任進行簡式審判程序
，並判決如下：
    主  文
朱淵明施用第一級毒品，累犯，處有期徒刑壹年肆月，扣案之海
洛因貳包（含包裝袋總驗餘淨重壹點柒肆公克）及含海洛因殘渣
袋壹個（所含海洛因量微無法析離）沒收銷燬。又施用第二級毒
品，累犯，處有期徒刑拾月，扣案之甲基安非他命壹包（驗餘淨
重壹點柒壹玖公克）沒收銷燬，扣案之玻璃管吸食器壹支、塑膠
吸管貳支及打火機壹個均沒收。應執行有期徒刑壹年捌月，扣案
之海洛因貳包（含包裝袋總驗餘淨重壹點柒肆公克）、含海洛因
殘渣袋壹個（所含海洛因量微無法析離）及甲基安非他命壹包（
驗餘淨重壹點柒壹玖公克）沒收銷燬，扣案之玻璃管吸食器壹支
、塑膠吸管貳支及打火機壹個均沒收。
    事  實
一、朱淵明前於民國88年間因施用毒品案件，經本院以88年度毒
    聲更字第1 號裁定送觀察、勒戒後，認無繼續施用毒品之傾
    向，於民國88年6 月21日執行完畢釋放，並經臺灣屏東地方
    法院檢察署檢察官以88年度偵字第3737號為不起訴處分確定
    ；復於前開觀察、勒戒執行完畢釋放後5 年內之89年間，又
    因施用毒品案件，經本院以89年度毒聲字第2959號裁定送觀
    察、勒戒後，認有繼續施用毒品之傾向，除經本院以90年度
    毒聲字第1875號裁定令入戒治處所施以強制戒治外，並經臺
    灣屏東地方法院檢察署檢察官以90年度毒偵緝字第239 號聲
    請簡易判決處刑，其中強制戒治部分，因執行成效良好，經
    本院以91年度毒聲字第269 號裁定停止戒治，所餘戒治期間
    付保護管束，嗣朱淵明於保護管束期間內，因違反保護管束
    情節重大，經本院以91年度毒聲字第1009號裁定撤銷停止戒
    治，令入戒治處所施以強制戒治，於92年7 月13日執行完畢
    釋放，至刑事追訴部分，經本院以90年度潮簡字第528 號判
    決判處有期徒刑6 月確定，並與另所犯之施用毒品案件接續
    執行，於93年7 月31日執行完畢（以上不構成累犯），再於
    97年間因施用毒品案件，經本院以97年度訴字第667 號判決
    判處有期徒刑1 年4 月，並經臺灣高等法院高雄分院以97年
    度上訴字第1314號判決駁回上訴確定，於98年12月11日縮短
    刑期假釋出監，所餘期間付保護管束，於99年2 月15日保護
    管束期滿未經撤銷假釋，視為執行完畢（以上構成累犯）。
    詎朱淵明猶不知悔改，復基於施用第一級毒品海洛因及第二
    級毒品甲基安非他命之犯意，於99年6 月27日晚間10時許，
    在其位於屏東縣林邊鄉○○路32之5 號居所內，先以將海洛
    因摻水置於針筒後注射入體內之方式，施用海洛因1 次，緊
    接在相同地點，以將甲基安非他命置於玻璃球內燒烤吸食所
    生煙霧之方式，施用甲基安非他命1 次，嗣於99年6 月30日
    6 時55分許，經警持搜索票前往上址居所搜索，當場扣得朱
    淵明所有之海洛因2 包（總驗餘淨重1.74公克）、含海洛因
    殘渣袋1 個（所含海洛因量微無法析離）、甲基安非他命1
    包（驗餘淨重1.719 公克）、玻璃管吸食器1 支、塑膠吸管
    2 支及打火機1 個，並徵得其同意後採集尿液檢體送驗，因
    鑑驗結果呈嗎啡及甲基安非他命陽性反應，而查悉上情。
二、案經屏東縣政府警察局移送臺灣屏東地方法院檢察署檢察官
    偵查起訴，並經本院改依簡式程序審理。
    理  由
一、按簡式審判程序之證據調查，不受第159 條第1 項之限制，
    刑事訴訟法第273 條之2 定有明文，是依上開規定，於行簡
    式審判程序之案件，被告以外之人於審判外之陳述，除有其
    他不得作為證據之法定事由外，應認具有證據能力。查本件
    如下引用被告以外之人於審判外之陳述，因本案採行簡式審
    判程序，復無其他不得做為證據之法定事由，揆諸首揭說明
    ，應認均具有證據能力，合先敘明。
二、上揭犯罪事實，業據被告朱淵明於警詢、偵查、本院準備程
    序及審理時迭承不諱（參警卷第3 頁背面，偵查卷第16頁，
    本院卷第25頁背面、第43頁背面、第47頁背面、第49頁），
    且被告為警查獲後，於99年6 月30日經警採集其尿液檢體送
    臺灣檢驗科技股份有限公司以酵素免疫分析法初步檢驗，再
    以氣相層析質譜儀法確認檢驗結果，證實該尿液檢體呈嗎啡
    （即施用海洛因之代謝物）及甲基安非他命陽性反應，有該
    公司於99年7 月19日實驗室檢體編號：屏警刑民B 字第0990
    6001號濫用藥物檢驗報告、尿液採證編號姓名對照表（尿液
    編號：屏警刑民B00000000 號）各1 紙附卷可稽（參警卷第
    16頁，偵查卷第26頁）；此外，並有被告自承其所有並供己
    施用之海洛因2 包、甲基安非他命1 包及海洛因殘渣袋1 個
    （經分別送法務部調查局、高雄醫學大學附設中和紀念醫院
    鑑定後，證實各為海洛因、甲基安非他命及內含量微無法析
    離之海洛因無訛，有法務部調查局濫用藥物實驗室99年7 月
    21 日 調科壹字第09923016460 號鑑定書1 紙、高雄醫學大
    學附設中和紀念醫院99年11月4 日出具之檢驗報告2 紙附於
    偵查卷第24頁、本院卷第23、24頁可考），及被告自承其所
    有供施用甲基安非他命所用之玻璃管吸食器1 支、塑膠吸管
    2 支及打火機1 個等物扣案可佐。綜上，足認被告自白與事
    實相符，堪以採信，本案事證至為明確，被告犯行堪予認定
    。
三、按毒品危害防制條例於92年7 月9 日修正公布，自93年1 月
    9 日施行，其中第20條、第23條將施用毒品之刑事處遇程序
    區分為「初犯」、「5 年內再犯」、「5 年後再犯」。依其
    立法理由之說明：「初犯」，經觀察、勒戒或強制戒治，應
    為不起訴處分或不付審理之裁定；經觀察、勒戒或強制戒治
    執行完畢釋放後，「5 年內再犯」者，因其再犯率甚高，原
    實施之觀察、勒戒及強制戒治既已無法收其實效，爰依法追
    訴或裁定交付審理。至於經觀察、勒戒或強制戒治執行完畢
    釋放，「5 年後再犯」者，前所實施之觀察、勒戒或強制戒
    治已足以遮斷其施用毒品之毒癮，為期自新及協助其斷除毒
    癮，仍用「初犯」規定，先經觀察、勒戒或強制戒治之程序
    。從而，依修正後之規定，祇於「初犯」及「5 年後再犯」
    2 種情形，有其追訴條件之限制，即須於初犯經觀察、勒戒
    或強制戒治釋放後，5 年內均無施用毒品之行為，始能認其
    前所實施之觀察、勒戒或強制戒治已足遮斷毒癮，而得於5
    年後再犯時，再予適用初犯之規定，重行觀察、勒戒等程序
    。倘5 年內已經再犯，經依法再為保安處分或追訴處罰，縱
    其第3 次（或第3 次以上）施用毒品之時間，在初犯之保安
    處分執行完畢釋放5 年以後，即與「5 年後再犯」之情形有
    別，且因已於「5 年內再犯」，顯見其再犯率甚高，原實施
    觀察、勒戒或強制戒治，已無法收其實效，自無再經觀察、
    勒戒及強制戒治之必要，應由檢察官逕行起訴，始符新法修
    正之本旨，最高法院97年第5 次刑事庭會議決議、97年度台
    非字第540 號及98年度台非字第12號判決意旨可資參照。查
    本案被告前因施用毒品案件，經法院裁定送觀察、勒戒後，
    認無繼續施用毒品之傾向，於88年6 月21日執行完畢釋放，
    並經臺灣屏東地方法院檢察署檢察官以88年度偵字第3737號
    為不起訴處分確定；復於前開觀察、勒戒執行完畢釋放後5
    年內之89年間，又因施用毒品案件，經法院裁定送觀察、勒
    戒後，認有繼續施用毒品之傾向，並經法院裁定令入戒治處
    所施以強制戒治，及經停止戒治、撤銷停止戒治，復經法院
    裁定令入戒治處所施以強制戒治，於92年7 月13日執行完畢
    釋放等情，有臺灣高等法院被告前案紀錄表在卷可稽，是本
    案被告所為施用毒品之犯行，距離前開強制戒治執行完畢釋
    放雖已逾5 年，惟被告在上開觀察、勒戒執行完畢後5 年內
    ，既已再因施用毒品案件，經法院裁定令入戒治處所施以強
    制戒治並執行完畢，揆諸前揭說明，其本次犯行即與毒品危
    害防制條例第20條第3 項所稱之「5 年後再犯」有別，是公
    訴人依法追訴，於法並無不合，本院自應依法論科。
四、按海洛因、甲基安非他命分別為毒品危害防制條例第2 條第
    2 項第1 款、第2 款所稱之第一級毒品及第二級毒品。核被
    告朱淵明所為，係分別犯毒品危害防制條例第10條第1 項之
    施用第一級毒品罪、同條例第10條第2 項之施用第二級毒品
    罪，其於施用前、後持有海洛因及甲基安非他命之低度行為
    ，應為施用之高度行為所吸收，各不另論罪。被告所犯上開
    2 罪，犯意各別，行為互殊，罪名不同，應予分論併罰。被
    告有如事實欄所載前案科刑及執行情形，有臺灣高等法院被
    告前案紀錄表1 份在卷可稽，其於有期徒刑執行完畢後5 年
    內，故意再犯本案有期徒刑以上之2 罪，均為累犯，應依刑
    法第47條第1 項之規定加重其刑。爰審酌被告曾因施用毒品
    犯行而送觀察、勒戒、強制戒治執行完畢及法院判處罪刑，
    仍不知悛悔，復再施用第一級毒品及第二級毒品，顯見其無
    戒絕之決心，復考量其施用毒品乃戕害自己身心健康，尚未
    危及他人，犯後已坦承犯行，態度尚稱良好，並其犯罪之動
    機、目的、生活狀況及智識程度等一切情狀，分別量處如主
    文所示之刑，並依法定其應執行刑，以示懲儆。
五、扣案之海洛因2 包（含包裝袋總驗餘淨重1.74公克）、含海
    洛因殘渣袋1 個（所含海洛因量微無法析離）及甲基安非他
    命1 包（驗餘淨重1.719 公克）係查獲之第一級毒品及第二
    級毒品，不問是否屬於犯人所有，均應依毒品危害防制條例
    第18條第1 項前段之規定，諭知沒收銷燬；扣案之玻璃管吸
    食器1 支、塑膠吸管2 支及打火機1 個，均係被告所有，且
    均為被告供本案施用甲基安非他命所用之物，業據被告供明
    在卷（參本院卷第49頁），爰均依刑法第38條第1 項第2 款
    之規定，諭知沒收。至扣案之皮包1 只，被告於本院供稱係
    為警搜索時置放附近之物，與本案施用毒品犯行無關（參本
    院卷第49頁），復參以被告既已坦承施用毒品犯行，實無僅
    就涉及沒收與否之扣案皮包歸屬及用途乙節為不實陳述之必
    要，堪認被告前開所辯尚非無據，此外，復無證據可茲認定
    該皮包與本案論罪科刑之被告施用第一級毒品及第二級毒品
    犯行有關，爰不予諭知沒收，應由檢察官另為適當之處置，
    附此敘明。至鑑驗時採樣之海洛因及甲基安非他命，已因鑑
    驗用罄而滅失，自無從諭知沒收銷燬，併此指明。
據上論斷，應依刑事訴訟法第273 條之1 第1 項、第299條第1項
前段，毒品危害防制條例第10條第1 項、第2 項、第18條第1 項
前段，刑法第11條前段、第47條第1 項、第51條第5 款、第38條
第1 項第2 款，判決如主文。
本案經檢察官陳立興到庭執行職務。
中    華    民    國   100    年    1     月    27    日
                    刑事第五庭  法  官  謝濰仲
以上正本證明與原本無異。
如不服本判決應於收受判決後10日內向本院提出上訴書狀，並應
敘述具體理由；其未敘述上訴理由者，應於上訴期間屆滿後20日
內向本院補提理由書（均須按他造當事人之人數附繕本）「切勿
逕送上級法院」。
中    華    民    國   100    年    1     月    27    日
                                書記官  黃美玲
附錄論罪科刑法條：
毒品危害防制條例第10條第1、2項
施用第一級毒品者，處 6 月以上 5 年以下有期徒刑。
施用第二級毒品者，處 3 年以下有期徒刑。